【裁判字號】    95,重訴,517
【裁判日期】    950630
【裁判案由】    清償借款
【裁判全文】
臺灣臺北地方法院民事判決             95年度重訴字第517號
原      告  台灣中小企業銀行股份有限公司
法定代理人  丁○○
訴訟代理人  乙○○
            甲○○
被      告  丙○○
上列當事人間請求清償借款事件，本院於中華民國95年6月19日
言詞辯論終結，判決如下：
    主  文
被告丙○○應給付原告新台幣壹億貳仟陸佰捌拾捌萬參仟玖佰零
柒元及如附表一所示之利息、違約金。
訴訟費用由被告負擔。
本判決於原告以新台幣肆仟貳佰參拾萬元供擔保後，得假執行。
    事  實
甲、原告方面：
一、聲明：除假執行擔保金額外，如主文所示。
二、陳述：
（一）兩造對於本件被告對原告所負之債務依約定書約定條款第
      12條約定合意以鈞院為第一審管轄法院。
（二）訴外人康和租賃股份有限公司（下簡稱康和公司）於民國
      （下同）91年8月21日及92年8月20日以被告丙○○為連帶
      保證人與原告簽訂週轉金貸款契約，並於93年3月11日簽
      訂契據條款變更契約，雙方約定：
  １、借款額度新台幣（下同）280,000,000元整，借款動用期
      間自91年8月21日起至93年8月20日止，逕由借款人出具借
      據申請循環動用，借款利率按年率4%計算。
  ２、依該週轉金貸款契約條款第5條及第6條之約定，各筆借款
      到期或視為全部到期時，借款人與連帶保證人願立即清償
      ，如有遲延願依約定利率給付遲延利息，逾期償還本金或
      利息時，按借款總餘額，自應償還日起，逾期6個月以內
      部分照約定利率10%，逾期超過6個月照約定利率20%加付
      違約金，原告於法院為請求時，得將原約定利率視為不再
      機動調整，並以此時利率計算全部遲延利息及違約金。
  ３、借款人康和公司陸續自92年2月7日起出具借據32紙，向原
      告借得197,300,000元整。又原告聲請法院核發93年促字
      第31451號支付命令（康和公司部分）確定後，仍被告及
      康和公司仍有部分票據１債務人向原告給付票款，經扣除
      利息、違約金及抵部分本金等，目前仍積欠本金106,
      961,277元。
（三）次查康和公司另於92年8月20日以被告丙○○為連帶保證
      人與原告簽訂透支契約，並於93年3月11日簽訂契據條款
      變更契約，雙方約定：
  １、本透支以新台幣20,000,000元整為限，透支期限自92年8
      月20日起至93年8月20日止，由立約人簽開支票陸續支用
      ，透支利率按年率4%計算。
  ２、依該透支契約條款第5條及第6條之約定，透支到期或視為
      全部到期時，借款人及連帶保證人願立即清償，如有遲延
      願依約定利率給付遲延利息，逾期償還本金或利息時，願
      按透支總餘額，自應償還日起，逾期在6個月內按約定利
      率10% ，逾期超過6個月按約定利率20%加付違約金。
  ３、嗣康和租賃股份有限公司與聲請人簽訂上開透支契約後，
      即陸續開立支票支用，至93年7月21日止透支餘額共計19,
      922,630元。
（四）末查康和公司與原告所訂之週轉金貸款契約，係以轉讓票
      據權利予原告並向原告借款週轉之用，惟其所提供之票據
      陸續發生退票情事，以致所兌現之票款不足以依約如期清
      償借款之本息。原告遂依授信約定書約定條款第5條之約
      定，將全部借款視為到期，請求訴外人康和公司及被告丙
      ○○連帶一次清償全部欠款，並依上開週轉金貸款契約、
      透支契約條款第5條及第6條之約定，加計遲延利息及違約
      金。同時原告與訴外人康和公司之債權債務關係業經原告
      聲請鈞院93年度促字第31451號支付命令，於94年5月2日
      確定在案，迄今原告仍有如聲明所示之金額未蒙康和公司
      清償，被告為該債權債務關係之連帶保證人，對該債務自
      須負連帶清償之責任，原告遂依保證契約請求被告一次給
      付原告如聲明。
三、證據：提出授信約定書一件、週轉金貸款契約二件及契據條
    款變更契約、透支款契約及契據條款變更契約各一為證。
乙、被告丙○○方面：未於言詞辯論期日到場，亦未提出書狀作
    何聲明或陳述。
    理  由
甲、程序方面：本件被告均未於言詞辯論期日到場，核無民事訴
    訟法第386條所列各款情形，應依原告之聲請，由其一造辯
    論而為判決。
乙、實體方面：
一、原告起訴主張下開事實，業據原告提出授信約定書、週轉金
    貸款契約、契據條款變更契約、透支款契約及契據條款、變
    更契約等件為證，被告未到庭陳述，亦未提出任何書狀供審
    酌，是自堪信原告主張為真實。
（一）康和公司於91年8月21日及92年8月20日以被告丙○○為連
      帶保證人與原告簽訂週轉金貸款契約（以下簡稱週轉金契
      約），並於93年3月11日簽訂契據條款變更契約（下簡稱
      變更契約）。依上開週轉金契約第1條約定「借款額度新
      台幣（下同）280,000,000元整」，第2條約定「借款動用
      期間自91年8月21日起至93年8月20日止，逕由借款人出具
      借據或（及）票據等，申請循環動用．．」，第5條約定
      「各筆借款到期或視為全部到期時，借款人與連帶保證人
      願立即清償，如有遲延願依約定利率給付遲延利息」，第
      6條約定「逾期償還本金或利息時，按借款總餘額，自應
      償還日起，逾期6個月以內部分照約定利率10%，逾期超過
      6個月照約定利率20%加付違約金」。又依變更契約約定中
      期放款利率按年率4%計算。
（二）康和公司自92年2月7日起陸續出具借據32件，向原告借款
      計197,300,000元整。
（三）康和公司於92年8月20日以被告丙○○為連帶保證人與原
      告簽訂「透支契約」，並於93年3月11日簽訂契據條款變
      更契約約定：第1條「本透支以20,000,000元整為限，在
      貴行支票存款第218188號帳戶．．。」，第2條「透支期
      限自92年8月20日起至93年8月20日止，期滿立約人應立即
      清償本息．．．」，第5條「透支到期或視為全部到期時
      ，借款人及連帶保證人願立即清償，如有遲延願依約定利
      率給付遲延利息」，第6條「凡逾期償還本金或利息時，
      願按透支總餘額，自應償還日起，逾期在6個月內按約定
      利率10%，逾期超過6個月按約定利率20%加付違約金」，
      另依變更契約約定透支利率按年率4%計算。
（四）康和公司及被告簽訂上開透支契約後，即陸續開立支票使
      用透支款項，至93年7月21日止透支餘額共計19,922,630
      元。
（五）原告前於93年10月28日聲請本院以93年促字第31451號對
      康和公司及被告發支付命令，命應連帶給付原告21,467,
      698元。康和公司逾期聲明異議（即康和公司聲明異議遭
      原審法院駁回，嗣就該駁回裁定提出抗告，亦經台灣高等
      法院以94年抗字第927號駁回其抗告）確定，故上開支付
      命令對於康和公司於94年5月2日確定。被告丙○○於收受
      前開支付命令即聲明異議，由本院以94年重訴字第441號
      審理，嗣因原告未繳納裁判費而駁回起訴。
（六）93年促字第31451號支付命令（康和公司部分）確定後，
      康和公司交付原告用以清償債務之支票等，仍有部分清償
      經扣除利息、違約金，尚積欠本金106,961,277元：
    ┌───────┬───────┬───────┐
    │ 抵沖日期     │  抵沖金額    │  欠款本金    │
    │ （民國）     │  （新台幣）  │  （新台幣）  │
    ├───────┼───────┼───────┤
    │93年11月29日  │8,291,185     │188,300,000   │
    ├───────┼───────┼───────┤
    │94年1月31日   │10,000,000    │182,982,408   │
    ├───────┼───────┼───────┤
    │94年2月22日   │10,000,000    │174,392,125   │
    ├───────┼───────┼───────┤
    │94年3月31日   │10,000,000    │164,896,667   │
    ├───────┼───────┼───────┤
    │94年4月27日   │5,661,820     │155,699,013   │
    ├───────┼───────┼───────┤
    │94年6月9日    │9,261,350     │150,590,031   │
    ├───────┼───────┼───────┤
    │94年7月14日   │6,312,774     │142,180,237   │
    ├───────┼───────┼───────┤
    │94年8月23日   │9,740,800     │136,521,882   │
    ├───────┼───────┼───────┤
    │94年10月14日  │5,546,400     │127,499,224   │
    ├───────┼───────┼───────┤
    │94年10月26日  │1,025,098     │122,824,709   │
    ├───────┼───────┼───────┤
    │94年11月30日  │6,273,000     │121,993,439   │
    ├───────┼───────┼───────┤
    │94年12月30日  │2,668,567     │116,281,493   │
    ├───────┼───────┼───────┤
    │95年1月11日   │1,040,900     │114,072,132   │
    ├───────┼───────┼───────┤
    │95年3月3日    │4,195,600     │113,211,248   │
    ├───────┼───────┼───────┤
    │95年3月10日   │693,700       │109,774,938   │
    ├───────┼───────┼───────┤
    │95年3月10日   │2,809,700     │109,182,291   │
    ├───────┼───────┼───────┤
    │              │              │106,961,277   │
    └───────┴───────┴───────┘
二、按消費借貸之借用人應於約定期限內，返還與借用物種類、
    品質、數量相同之物，民法第478條前段定有明文；又所謂
    連帶保證，係指保證人與主債務人就債務之履行，對於債權
    人各負全部給付之責任者而言，是連帶保證債務之債權人得
    同時或先後向保證人為全部給付之請求（最高法院45年台上
    字第1426號判例、77年台上字第1772號判決參照）。再按遲
    延之債務，以支付金錢為標的者，債權人得請求依法定利率
    計算之遲延利息。但約定利率較高者，仍從其約定利率；當
    事人得約定債務人於債務不履行時，應支付違約金，民法第
    233條第1項、第250條第1項分別定有明文。本件康和公司以
    被告為連帶保證人，向原告借款未依約清償，尚積欠如主文
    第一項所示之本金及利息、違約金未清償，揆諸前開說明及
    規定，原告依連帶保證契約請求被告與康和公司連帶如數給
    付如主文所示金額為有理由，應予准許。
丙、假執行之宣告：原告陳明願供擔保，請求宣告假執行，核無
    不合，茲酌定相當之擔保金額，予以准許。
丁、結論：本件原告之訴為有理由，依民事訴訟法第385條第1項
    前段、第78條、第390條第2項，判決如主文。
中    華    民    國    95    年    6    月    30    日
                  民事第四庭    法  官  洪遠亮
 附表
┌──────┬──────┬──────┬──────┐
│貸款種類    │積欠本金    │利息及起訖日│違約金      │
│            │            │按年息4%    │            │
├──────┼──────┼──────┼──────┤
│週轉金契約  │106,961,277 │95年4月21日 │95年4月21日 │
│            │            │至清償日止  │至清償日止，│
│            │            │            │按年息0.8%  │
├──────┼──────┼──────┼──────┤
│透支契約    │19,922,630  │93年7月21日 │93年7月21日 │
│            │            │至清償日止  │至94年7月21 │
│            │            │            │日，按年息  │
│            │            │            │0.4%；94年1 │
│            │            │            │月21日至清償│
│            │            │            │日止，按年息│
│            │            │            │0.8%        │
├──────┼──────┼──────┼──────┤
│合計        │126,883,907 │            │            │
└──────┴──────┴──────┴──────┘
以上正本係照原本作成
如對本判決上訴，須於判決送達後20日內向本院提出上訴狀
中    華    民    國    95    年    7     月    3     日
                                書記官  柯金珠


司法院資訊處製作；財團法人民間司法改革基金會備份。
